臺灣桃園地方法院民事簡易判決
111年度桃簡字第1301號
原      告  林美娜
被      告  胡雲華

上列當事人間請求遷讓房屋等事件，本院於民國111年11月24日
言詞辯論終結，判決如下：
    主      文
被告應將門牌號碼桃園市○○區○○街000巷00號5樓之房屋騰空遷讓
返還原告。
被告應給付原告新臺幣88,250元，及自民國111年7月1日起至清
償日止，按年息5%計算之利息。
被告應給付原告新臺幣13,614元，及自民國111年11月1日起至清
償日止，按年息5%計算之利息。
被告應自民國111年6月20日起至遷讓返還第1項所示房屋之日止
，按月給付原告新臺幣11,500元。
被告應將戶籍遷出第1項所示房屋。
訴訟費用由被告負擔。
本判決第1項、第2項、第3項得假執行，第4項屆期部分得假執行
。
    事實及理由
壹、程序方面　　
　　按簡易訴訟之訴狀送達後，原告不得將原訴變更或追加他訴
    ，但擴張或減縮應受判決事項之聲明者，不在此限；不變更
    訴訟標的，而補充或更正事實上或法律上之陳述者，非為訴
    之變更或追加，民事訴訟法第436條第2項、第255條第1項前
    段及但書第3款、第256條分別定有明文。經查，原告起訴時
    聲明原為：㈠被告應將門牌號碼桃園市○○區○○街000巷00號5
    樓之房屋（下稱系爭房屋）騰空遷讓返還原告。㈡被告應給
    付原告新臺幣（下同）192,600元，及自起訴狀繕本送達之
    翌日起至清償日止，按年息5%計算之利息。㈢被告應自租約
    終止之日起至遷讓返還系爭房屋之日止，按月給付原告12,8
    00元。㈣願供擔保，請准宣告假執行（本院卷3頁）；於111
    年10月31日言詞辯論期日變更聲明為：㈠被告應將系爭房屋
    騰空遷讓返還原告。㈡被告應給付原告110,250元，及自起訴
    狀繕本送達之翌日起至清償日止，按年息5%計算之利息。㈢
    被告應給付原告13,614元，及自111年11月1日起至清償日止
    ，按年息5%計算之利息。㈣被告應自111年6月20日起遷讓返
    還系爭房屋之日止，按月給付原告11,500元（本院卷39頁）
    ；嗣於111年11月24日言詞辯論期日變更聲明為：㈠被告應將
    系爭房屋騰空遷讓返還原告，並將戶籍遷出系爭房屋。㈡被
    告應給付原告88,250元，及自起訴狀繕本送達之翌日起至清
    償日止，按年息5%計算之利息。㈢被告應給付原告13,614元
    ，及自111年11月1日起至清償日止，按年息5%計算之利息。
    ㈣被告應自111年6月20日起遷讓返還系爭房屋之日止，按月
    給付原告11,500元（本院卷45頁反-46頁），就具體表明請
    求被告返還無權占用系爭房屋所受相當於租金不當得利之起
    算日部分，核屬更正應受判決事項之聲明，就請求被告返還
    無權占用系爭房屋期間原告所代墊管理費、水費及電費之不
    當得利、被告應將戶籍遷出系爭房屋部分，屬擴張應受判決
    事項之聲明，就請求被告所積欠之租金、請求被告返還無權
    占用系爭房屋所受相當於租金不當得利部分，則屬減縮應受
    判決事項之聲明，依上開規定，均應准許。
貳、實體方面
一、原告主張：被告於108年6月12日向訴外人陳玉樹承租其所有
    而授權陳玉樹出租之系爭房屋，被告與陳玉樹乃簽訂房屋租
    賃契約書（下稱108年租約），約定租賃期間自108年6月20
    日起至109年6月19日止，每月租金11,000元，並應於每月20
    日前支付，押金22,000元，管理費每月1,250元及水、電、
    瓦斯費均由被告負擔，108年租約期滿後，陳玉樹與被告又
    再約定續約1年，租賃期間自109年6月20日起至110年6月19
    日止，其餘則如原108年租約之約定（下稱109年租約），10
    9年租約期滿後，則改由兩造約定續約1年，約定租賃期間自
    110年6月20日起至111年6月19日止，每月租金11,500元，其
    餘約定之內容則如108年租約（下稱系爭租約），被告所支
    付之押租金亦由原告所承受。詎被告於系爭租約之租賃期間
    ，未依約按期支付租金，僅支付租金合計69,000元，扣除押
    租金，現尚積欠租金47,000元及租賃期間之管理費15,000元
    ，原告於111年5月20日已寄存證信函通知被告系爭租約期滿
    不再續租，而被告於111年6月19日系爭租約期滿後，仍無權
    占用系爭房屋迄今，而受有每月11,500元之相當於租金不當
    得利，原告並代墊被告無權占用系爭房屋期間之水費1,110
    元、電費7,504元及111年6月20日起至111年10月19日止之管
    理費5,000元，另依108年、109年租約，被告前尚積欠陳玉
    樹自108年9月20日起至110年6月19日止之管理費26,250元，
    經陳玉樹將上開債權讓與原告，為此依系爭租約、108年、1
    09年租約、不當得利及債權讓與之法律關係提起本件訴訟等
    語。並聲明：如前述變更後訴之聲明所示。
二、被告抗辯：其有繳納5,958元之電費，但找不到收據，現因
    系爭房屋已斷水、斷電，被告無法搬遷等語。並聲明：原告
    之訴駁回。
三、原告主張被告前向陳玉樹承租系爭房屋並簽訂108年租約，
    約定租賃期間自108年6月20日起至109年6月19日止，每月租
    金11,000元，並應於每月20日前支付，押金22,000元，管理
    費每月1,250元及水、電、瓦斯費均由被告負擔，108年租約
    期滿後，陳玉樹與被告又再約定續約1年，109年租約期滿後
    ，則改由兩造約定續約1年，約定租賃期間自110年6月20日
    起至111年6月19日止，每月租金11,500元，其餘約定之內容
    則如108年租約，原告於111年5月20日已寄存證信函通知被
    告系爭租約期滿不再續租，惟被告於111年6月19日系爭租約
    期滿後，仍繼續占用系爭房屋迄今，就系爭租約部分，扣除
    押租金，尚積欠租金47,000元及管理費15,000元，就108年
    、109年租約部分，則積欠管理費26,250元，自系爭租約期
    滿而繼續占用系爭房屋期間，並未繳納水費1,110元、電費1
    ,546元及111年6月20日起至111年10月19日止之管理費5,000
    元等情，業據其提出口湖郵局存證號碼000010號存證信函、
    108年租約、系爭租約、原告合作金庫銀行土城分行帳戶存
    款存摺封面、內頁交易明細、水費及電費繳費憑證為證（本
    院卷4、6-10、47-48、50-51頁），且為被告所不爭執（本
    院卷38-39頁、45頁反），堪信原告之主張為真實。
四、本院之判斷：
　㈠遷讓返還系爭房屋及遷出戶籍部分：
　　按租賃定有期限者，其租賃關係，於期限屆滿時消滅；承租
    人於租賃關係終止後，應返還租賃物，民法第450條第1項、
    第455條前段定有明文。又民法第451條所謂視為以不定期限
    繼續契約，須承租人於租賃期限屆滿後，仍為租賃物之使用
    收益，而出租人不即表示反對之意思時，始有其適用。此種
    出租人之異議，通常固應於租期屆滿後，承租人仍為租賃物
    之使用收益時，即行表示之，惟出租人慮承租人取得此項默
    示更新之利益，而於租期行將屆滿之際，向之預為表示不願
    繼續契約者，仍不失為有反對意思之表示。經查，兩造間之
    系爭租約於111年6月19日租期屆滿，而原告於租期屆滿前已
    於111年5月20日寄存證信函通知被告系爭租約期滿不再續租
    ，被告亦有收受，業如前述，足見系爭租約於111年6月19日
    屆滿，兩造之租賃關係即行消滅。依系爭租約第13條第1項
    約定：「租期屆滿或租賃契約終止時，承租人應立即將房屋
    返還出租人並遷出戶籍或其他登記」等語及民法第455條前
    段之規定，原告於系爭租約期滿後，請求被告應騰空遷讓返
    還系爭房屋予原告，並將戶籍遷出系爭房屋，自屬有據。
　㈡積欠租金及管理費部分：
　⒈按承租人應依約定日期，支付租金，民法第439條前段定有明
    文。次按押租金之主要目的在於擔保承租人履行租賃債務，
    故租賃關係消滅後，承租人如有欠租或其他債務不履行時，
    其所交付之押租金，發生當然抵充之效力。而於抵充後，猶
    有餘額，始生返還押租金之問題。經查，108年租約及系爭
    租約第6條第1項均約定租賃期間使用系爭房屋所生之管理費
    每月1,250元、水費及電費皆由被告負擔等語，而被告就系
    爭租約部分，扣除押租金，尚積欠原告租金47,000元及管理
    費15,000元，就108年、109年租約部分，則積欠陳玉樹管理
    費26,250元，業如前述，而陳玉樹亦已將前揭債權讓與原告
    ，此有原告所提出之債權讓與證明為證（本院卷40頁），故
    原告依系爭租約之約定，請求被告支付積欠之租金47,000元
    ，依系爭租約第6條第1項之約定，請求被告支付積欠之管理
    費15,000元，依108年、109年租約第6條第1項之約定及債權
    讓與之法律關係，請求被告支付積欠之管理費26,250元，均
    有理由。
　⒉按給付有確定期限者，債務人自期限屆滿時起，負遲延責任
    。給付無確定期限者，債務人於債權人得請求給付時，經其
    催告而未為給付，自受催告時起，負遲延責任。其經債權人
    起訴而送達訴狀，或依督促程序送達支付命令，或為其他相
    類之行為者，與催告有同一之效力。遲延之債務，以支付金
    錢為標的者，債權人得請求依法定利率計算之遲延利息；應
    付利息之債務，其利率未經約定，亦無法律可據者，週年利
    率為5%，民法第229條第1項、第2項、第233條第1項前段、
    第203條分別定有明文。經查，本件被告所積欠前揭租金、
    管理費債務，均係以支付金錢為標的，皆無約定利率，而系
    爭租約已約定每月20日前應支付租金而有確定期限，且於本
    件起訴時皆已屆期，管理費部分則為無確定期限之給付，經
    原告起訴而送達起訴狀，惟被告迄未給付，被告應自起訴狀
    送達時起，負遲延責任，從而依上開規定及說明，原告自得
    就前揭租金47,000元、管理費15,000元、26,250元，請求被
    告給付自起訴狀繕本送達之翌日即111年7月1日（本院卷22
    頁）起至清償日止，按法定利率5%計算之遲延利息。
　⒊綜上，原告請求被告給付88,250元（計算式：47,000+15,000
    +26,250=88250），及自民國111年7月1日起至清償日止，按
    年息5%計算之利息，亦屬有據。
　㈢不當得利部分：
　⒈按無法律上之原因而受利益，致他人受損害者，應返還其利
    益，雖有法律上之原因，而其後已不存在者，亦同，民法第
    179條定有明文。而無權占有他人之房屋，可能獲得相當於
    租金之利益，為社會通常之觀念，故如無權占有他人之房屋
    ，受領人應返還之不當得利之範圍，為相當於租金之利益。
    經查，系爭租約於111年6月19日期限屆滿時消滅，已如前述
    ，則被告已喪失繼續占有系爭房屋之正當權源，其占用系爭
    房屋即屬無法律上之原因而受利益，致系爭房屋之所有人即
    原告受有損害，應返還原告自111年6月20日起所受有每月11
    ,500元之相當於租金不當得利。另被告既繼續無權占用系爭
    房屋，則被告無權占用系爭房屋期間之水費、電費及管理費
    自仍應由被告負擔，就此原告亦已代墊水費1,110元、電費1
    ,546元及111年6月20日起至111年10月19日止之管理費5,000
    元，業如前述，而原告尚有提出電費金額5,958元之繳費憑
    證（本院卷49頁），堪認該筆電費亦為原告所代墊，故原告
    亦得請求被告返還所受有使用水、電及系爭房屋而未支出相
    應水、電及管理費之不當得利13,614元（計算式：1,110+1,
    546+5,958+5,000=13,614）。至被告辯稱：其有繳納5,958
    元之電費，但找不到收據云云，既未提出任何繳費憑證以實
    其說，自難認其所辯可採，附此敘明。
　⒉就被告所積欠原告代墊水費、電費及管理費之不當得利債務1
    3,614元，均係以支付金錢為標的，為無確定期限之給付，
    亦未約定利率，既經原告於111年10月31日言詞辯論期日向
    被告請求給付及催告，惟被告迄未給付，被告應自催告之翌
    日即111年11月1日起，負遲延責任，從而依前揭規定及說明
    ，原告自得就前述不當得利債務13,614元，請求被告給付自
    111年11月1日起至清償日止，按法定利率5%計算之遲延利息
    。
五、綜上所述，原告依系爭租約第13條第1項之約定、民法第455
    條前段之規定，請求被告將系爭房屋騰空遷讓返還原告，依
    系爭租約之約定，請求被告支付租金47,000元，依系爭租約
    第6條第1項之約定，請求被告支付管理費15,000元，依108
    年、109年租約第6條第1項之約定及債權讓與之法律關係，
    請求被告支付管理費26,250元，及均自起訴狀繕本送達之翌
    日即111年7月1日起至清償日止，按年息5%計算之利息，依
    不當得利之法律關係，請求被告給付原告13,614元，及自11
    1年11月1日起至清償日止，按年息5%計算之利息，暨被告應
    自111年6月20日起至遷讓返還系爭房屋之日止，按月給付原
    告11,500元，依系爭租約第13條第1項之約定請求被告將戶
    籍遷出系爭房屋，為有理由，應予准許。
六、本判決係就民事訴訟法第427條第2項第1款、第8款訴訟適用
    簡易程序所為被告敗訴之判決，依同法第389條第1項第3款
    之規定，應依職權就本判決主文第1項至第4項宣告假執行。
    另本判決主文第5項係判命被告應將戶籍自系爭房屋辦理遷
    出登記，依強制執行法第130條第1項之規定，意思表示於判
    決確定時視為已為意思表示，如許宣告假執行，使意思表示
    之效力提前發生，即與前揭規定不合，不得宣告假執行，併
    予敘明。
七、本件事證已臻明確，兩造其餘攻擊防禦方法及所提證據，經
    本院審酌後，認與判決之結果不生影響，爰不逐一論述，附
    此敘明。
八、訴訟費用負擔之依據：民事訴訟法第78條。　　　　　　
中　　華　　民　　國　　111 　年　　12　　月　　9 　　日
                  桃園簡易庭  法  官  陳柏嘉
以上為正本係照原本作成。
如不服本判決，應於送達後20日內，向本院提出上訴狀並表明上
訴理由，如於本判決宣示後送達前提起上訴者，應於判決送達後
20日內補提上訴理由書（須附繕本）。
如委任律師提起上訴者，應一併繳納上訴審裁判費。   
中　　華　　民　　國　　111 　年　　12　　月　　9 　　日
                              書記官  石曉芸